臺灣臺南地方法院刑事判決
110年度交簡上字第68號
上  訴  人  臺灣臺南地方檢察署檢察官
被      告  王信斌



輔  佐  人
即被告胞兄  王浚懿
選任辯護人  李智陽律師(法扶律師)
上列上訴人因被告公共危險案件，不服本院中華民國110年2月20
日110年度交簡字第415號第一審刑事簡易判決（聲請簡易判決處
刑案號：109年度偵字第17948號），提起上訴，本院第二審合議
庭判決如下：
    主  文
上訴駁回。
    事實及理由
一、本案經本院審理結果，認第一審判決認事用法及量刑均無不
    當，應予維持，除證據部分增加被告王信斌於本院審理時之
    供述外，其餘均引用第一審判決書記載之事實、證據及理由
    （如附件）。
二、檢察官上訴意旨略以：原判決諭知被告有罪並予以宣告緩刑
    2年，雖非無見。惟被告前於民國107年間即因酒後駕車觸犯
    公共危險罪，竟又為罪質相同之本案，顯見未記取教訓。且
    酒後駕車足以造成注意能力減低，提高重大違反交通規則之
    可能，被告確輕忽危險駕駛可能造成死傷結果，已嚴重危及
    他人生命、身體法益。復參照刑法第185條之3近年來之修法
    理由，為避免法院量刑過輕，造成難收遏阻之效，故予提高
    法定刑度，而本件被告吐氣酒精濃度已超出每公升0.25毫克
    甚多，為兼顧社會公益之平衡及確保被告日後無再犯之虞，
    縱使宣告緩刑，亦應命其履行相當條件之負擔，以具體行動
    彌補其對社會造成之危害。是原判決所為緩刑宣告明顯不當
    ，請求撤銷緩刑宣告或為適當之附條件緩刑宣告等語。
三、駁回上訴之理由:
㈠、按法官於有罪判決如何量處罪刑，甚或是否宣告緩刑，均為
    實體法賦予審理法官裁量之刑罰權事項，法官行使此項裁量
    權，自得依據個案情節，參酌刑法第57條所定各款犯罪情狀
    之規定，於法定刑度內量處被告罪刑；除有逾越該罪法定刑
    或法定要件，或未能符合法規範體系及目的，或未遵守一般
    經驗及論理法則，或顯然逾越裁量，或濫用裁量等違法情事
    之外，並不得任意指摘其量刑違法。且在同一犯罪事實與情
    節，如別無其他加重或減輕之原因，下級審法院量定之刑，
    亦無過重或失輕之不當情形，則上級審法院對下級審法院之
    職權行使，原則上應予尊重(最高法院85年度台上字第2446
    號判決意旨參照)。又緩刑之宣告與否，或附條件緩刑所諭
    知之條件，乃實體法上賦予法院得為自由裁量之事項，法院
    行使此項職權時，除明顯違反比例原則與平等原則外，不得
    任意指為違法（最高法院102年度台上字第2630號判決意旨
    參照）。再按行為經法院評價為不法之犯罪行為，且為刑罰
    科處之宣告後，究應否加以執行，乃刑罰如何實現之問題。
    依現代刑法之觀念，在刑罰制裁之實現上，宜採取多元而有
    彈性之因應方式，除經斟酌再三，認確無教化之可能，應予
    隔離之外，對於有教化、改善可能者，其刑罰執行與否，則
    應視刑罰對於行為人之作用而定。倘認有以監禁或治療謀求
    改善之必要，固須依其應受威嚇與矯治之程度，而分別施以
    不同之改善措施（入監服刑或在矯治機關接受治療）；反之
    ，如認行為人對於社會規範之認知並無重大偏離，行為控制
    能力亦無異常，僅因偶發、初犯或過失犯罪，刑罰對其效用
    不大，祇須為刑罰宣示之警示作用，即為已足，此時即非不
    得緩其刑之執行，並藉違反緩刑規定將入監執行之心理強制
    作用，謀求行為人自發性之改善更新。而行為人是否有改善
    之可能性或執行之必要性，固係由法院為綜合之審酌考量，
    並就審酌考量所得而為預測性之判斷，但當有客觀情狀顯示
    預測有誤時，亦非全無補救之道，法院仍得在一定之條件下
    ，撤銷緩刑（參刑法第75條、第75條之1），使行為人執行
    其應執行之刑，以符正義。由是觀之，法院是否宣告緩刑，
    有其自由裁量之職權，而基於尊重法院裁量之專屬性，對其
    裁量宜採取較低之審查密度，祇須行為人符合刑法第74條第
    1項所定之條件，法院即得宣告緩刑，與行為人犯罪情節是
    否重大，是否坦認犯行並賠償損失，並無絕對必然之關聯性
    ；倘事實審法院未有逾越法律所規定之範圍，或恣意濫用其
    權限，即不得任意指摘為違法(最高法院102年度台上字第41
    61號判決意旨參照)。
㈡、經查，原審判決基於法定職權而為本件犯罪事實之認定，並
    審酌被告無視法令規範，於飲酒後精神狀態已受酒精影響之
    狀態下，仍駕駛電動代步車上路，更因此自撞路邊騎樓樑柱
    而倒地受傷，行為殊有不當，兼衡其智識程度、家庭經濟狀
    況、領有極重度身心障礙證明、犯後坦承犯行，態度良好等
    一切情狀，依刑法第185條之3第1項第1款、第41條第1項前
    段、刑法施行法第1條之1規定，逕以簡易判決量處有期徒刑
    2月及諭知易科罰金之折算標準，業已審酌刑法第57條所定
    量刑事項，在法定刑度內量處與被告本案犯行相當之刑度，
    要無任何違法、失當之處。
㈢、又被告前於107年間雖曾因酒駕案件經檢察官為附條件之緩起
    訴處分確定，有臺灣高等法院被告前案紀錄表在卷可查，其
    於本案再犯相同罪質之罪，固足認其未因前案受有教訓。惟
    本院審酌本案被告係於晚間在住處飲酒後，未待體內酒精消
    退，而於翌日清晨騎乘電動代步車上路，並非酒後旋即騎車
    上路，且雖自撞騎樓樑柱倒地，惟幸僅自身受傷，並未因其
    酒駕行為造成他人生命、身體或財產法益之實際損害，犯罪
    情節尚屬輕微。再者，被告係低收入戶，且係瘖啞人、具有
    多重身心障礙，經臺南市政府社會局長期照顧管理中心評估
    CMS失能等級為第7級，自100年11月30日起即接受社團法人
    台南市家庭關懷協會提供之居家服務迄今，此有其中華民國
    身心障礙證明、臺南市東區低收入戶證明書及社團法人台南
    市家庭關懷協會附設臺南市私立東寧居家式服務類長期照顧
    服務機構出具之居家服務證明書影本各1份存卷可參（本院
    交簡字卷第45頁、65至67頁），足徵其並無謀生及生活自理
    能力。從而，依被告如此之身心狀況，縱使予其附條件（諸
    如公益捐款、義務勞務、法治教育等）之緩刑宣告，可以想
    見其自為履行之可能性微乎其微，甚至極可能仍需由家人代
    為繳納公益捐款，或由家人陪同其參與法治教育課程，所付
    出之代價廣及於家人，是否確能達致附條件緩刑所欲避免被
    告再犯之實質效果，誠有疑慮。又被告之生活起居除仰賴長
    照機構外，尚有其兄妹協助照應，其胞兄即輔佐人王浚懿業
    於本院審理時陳稱:我們已將被告騎乘之車輛封裝，也不再
    買酒給被告喝了等語在卷（本院交簡上字卷第77至78頁），
    可見被告家人已因本案而對被告之行動更有所約束，極力避
    免被告再度飲酒後騎乘動力交通工具外出，足認被告再犯之
    可能性極低。復考量緩刑乃屬宣告刑之一種特別執行方式，
    宣告刑若為徒刑或拘役者，則緩刑應屬一種非機構性處遇，
    使受判決人仍舊生活於自由社會，接受社會處遇，若受判決
    人有撤銷緩刑之原因（刑法第75條、第75條之1），檢察官
    得聲請法院撤銷之，緩刑之宣告一旦撤銷後，即應執行原裁
    判所宣告之刑，可見原審宣告緩刑2年已足以對被告心理上
    產生相當壓力，而促其謹言慎行，故緩刑宣告對於被告而言
    ，實質已生處罰之效果；而被告經法院諭知緩刑，於緩刑期
    內自應謹言慎行，以避免因再犯罪致緩刑遭撤銷，其仍需承
    受相當之判決拘束力，應已足使被告心生警惕。本院審酌以
    上種種情節，認被告經此偵審程序之進行及罪刑宣告之教訓
    ，當知所警惕，應無再犯酒後駕車犯行之虞。從而，原審對
    被告所處罪刑給予未附條件之緩刑宣告，尚符合比例原則與
    平等原則等一般法律原則之要求，與客觀上之適當性、相當
    性與必要性之價值要求無違，並無濫用裁量權之違法。檢察
    官以前詞指摘原審宣告緩刑或未為附條件之緩刑不當，其上
    訴為無理由，應予駁回。
據上論斷，依刑事訴訟法第455條之1第1項、第3項、第368條、
第373條，判決如主文。
本案經檢察官白覲毓聲請以簡易判決處刑，檢察官鄭聆苓到庭執
行職務。
中    華    民    國    110    年    8    月    20    日
                  刑事第十五庭 審判長法  官 張婉寧
                                     法  官 黃鏡芳
                                     法  官 陳嘉臨 
以上正本證明與原本無異。
不得上訴。
　　　　　　　　　　　　　　　　　　 書記官  薛雅云
中　　華　　民　　國　　110 　年　　8 　　月　　20　　日
附錄法條：
刑法第185條之3第1項第1款
駕駛動力交通工具而有下列情形之一者，處 2 年以下有期徒刑
，得併科 20 萬元以下罰金：
一、吐氣所含酒精濃度達每公升零點二五毫克或血液中酒精濃度
    達百分之零點零五以上。